臺灣嘉義地方法院刑事裁定
111年度聲字第437號
聲明異議人即
受刑人之配偶  洋家卉
受   刑   人


上列聲明異議人因受刑人所犯公共危險案件（本院111年度嘉交
簡字第217號），對於臺灣嘉義地方檢察署檢察官執行之指揮(11
1年執字第1432號)聲明異議，本院裁定如下：
    主  文
臺灣嘉義地方檢察署檢察官民國一一ㄧ年五月十二日一一一年度
執字第一四三二號檢察官執行傳票命令撤銷，由檢察官另為妥適
之處分。
    理  由
一、聲明異議意旨略以：聲明異議人為受刑人居偉傑配偶，因為
    聲明異議人8月就要生產而且還有1位6歲小朋友需要照顧，
    身上還有很多東西要繳，聲明異議人因為肚子越來越大已無
    法外出，家中所有開銷都落在受刑人身上。因此希望能讓受
    刑人社會勞役或緩刑，等聲明異議人生產完身體完全康復後
    再讓受刑人執行等語。
二、受刑人或其法定代理人或配偶以檢察官執行之指揮為不當者
    ，得向諭知該裁判之法院聲明異議，刑事訴訟法第484條定
    有明文。而此所稱「檢察官執行之指揮不當」，係指就刑之
    執行或其方法違背法令，或雖非違法而因處置失當，致受刑
    人蒙受重大不利益者而言。而是否屬檢察官執行之指揮，得
    為聲明異議之標的，應從檢察官所為之實質內容觀察，不應
    侷限於已核發執行指揮書之情形。又同法第469條第1項「受
    死刑、徒刑或拘役之諭知，而未經羈押者，檢察官於執行時
    ，應傳喚之；傳喚不到，應行拘提」之規定，固屬刑罰執行
    前之先行程序。惟檢察官就得易科罰金或得易服社會勞動之
    有期徒刑或拘役執行之案件，若於傳喚受刑人之傳票上註明
    該受刑人不得易科罰金或不得易服社會勞動之旨，應認檢察
    官實質上已為否定該受刑人得受易刑處分利益之指揮命令，
    該部分之記載，自得為聲明異議之標的，不受檢察官尚未製
    作執行指揮書之影響（最高法院107年度台抗字第209號裁定
    意旨參照）。依刑法第41條第1項及刑事訴訟法第457條等規
    定，得易科罰金之案件，法院裁判所諭知者，僅易科罰金折
    算之標準，至准否易科罰金，係由執行檢察官依刑法第41條
    第1項但書規定，審酌受刑人是否有因易科罰金，「難收矯
    正之效或難以維持法秩序」之例外情形，而為決定。而依刑
    法第41條第4項及刑事訴訟法第457條等規定，得易服社會勞
    動之案件，其准否係由執行檢察官依刑法第41條第4項規定
    ，審酌受刑人是否有因身心健康之關係，執行顯有困難，或
    因易服社會勞動，「難收矯正之效或難以維持法秩序」之例
    外情形，而為決定。所謂「難收矯正之效」及「難以維持法
    秩序」，乃指執行檢察官依具體個案，經綜合考量犯罪特性
    、情節及受刑人個人特殊事由等事項後，認受刑人確有因不
    執行所宣告之刑，難收矯正之效，或難以維持法秩序者而言
    。此一綜合評價、權衡結果，固屬檢察官裁量權之範疇，惟
    仍須以其裁量權行使之程序無明顯瑕疵為前提。是就受刑人
    對於檢察官否准易科罰金、易服社會勞動之相關命令聲明異
    議案件，法院應先審查檢察官所踐行之否准程序有無明顯瑕
    疵，而後始有審查檢察官所審酌之事項有無錯誤，有無與刑
    法第41條第1項但書所定之裁量要件欠缺合理關連性之情事
    ，所為之裁量有無超越法律授權範圍等實體事項之問題。又
    其中所稱犯罪特性、情節等事項，固得事先依確定之卷內資
    料予以審查，惟受刑人個人特殊事由，則須在給予受刑人有
    向執行檢察官（言詞或書面）表示其個人特殊事由之機會之
    情況下，檢察官始能對受刑人是否有個人之特殊事由及其事
    由為何，一併加以衡酌；若檢察官未給予受刑人表示有無個
    人特殊事由之機會，即遽為否准易科罰金之執行命令，其所
    為否准之程序，自有明顯瑕疵，即屬執行之指揮不當（最高
    法院110年度台抗字第1222號、110年度台抗字第1944號裁定
    意旨）。　　
三、經查：
  ㈠聲明異議人配偶即受刑人居偉傑前因公共危險案件，分別經
    臺灣新竹地方法院以102年北交簡字第235號、第364號判決
    分別判處罰金新臺幣105000元、70000元，經臺灣新竹地方
    法院以103年度聲字第176號裁定應執行罰金新臺幣140000元
    確定，嗣後受刑人於111年2月28日酒後騎乘普通重型機車為
    警查獲，所犯公共危險罪則經本院以111年度嘉交簡字第217
    號判決判處有期徒刑3月、併科罰金新臺幣20000元，徒刑如
    易科罰金，罰金如易服勞役，均以新臺幣1000元折算1日，
    於111年5月3日確定(下稱系爭案件)，有卷附系爭案件判決
    書及臺灣高等法院被告前案紀錄表可稽。
  ㈡系爭案件嗣經送由臺灣嘉義地方檢察署執行後，經執行檢察
    官傳喚受刑人於111年6月10日到案執行，其中承辦書記官以
    「酒駕犯罪經查獲三犯(含)以上者，綜合卷證、個案細節，
    不入監執行，難收繳正之效或難以維持法秩序」，且經檢察
    官審查意見為「如所擬意見」，並經主任檢察官審核及檢察
    長核閱，此有聲請易科罰金案件初步審核表可考，且載明「
    本件業經核定不准易科罰金，如認為檢察官之指揮執行不當
    ，請逕向臺灣嘉義地方法院聲明異議」，亦有臺灣嘉義地方
    檢察署刑事執行案件進行單可憑，雖查無執行傳票上記載「
    不准易科罰金」等文字內容，然經本院調取臺灣嘉義地方檢
    察署111年度執字第1432號執行卷宗核閱後，認檢察官實質
    上已為否定該受刑人得受易科罰金、易服社會勞動等易刑處
    分利益之指揮命令，則聲明異議人向本院所為聲明異議，程
    序上核無不合。
  ㈢本件檢察官就系爭案件執行經過，從收案至核發執行傳票之
    審查程序過程中，並未就受刑人有無難收矯正之效或難以維
    持法秩序之不准易科罰金、易服社會勞動例外事由，先讓受
    刑人有陳述意見之機會，並再就受刑人是否有個人特殊事由
    及其事由為何，一併加以衡酌後為決定即遽核發執行傳票，
    受刑人顯無從即時提出有利於己之具體事項供檢察官作准駁
    決定之參考。揆諸前揭說明，檢察官所為不准易科罰金及社
    會勞動之決定，自有明顯瑕疵而難認符合正當法律程序之要
    求，即屬執行之指揮不當而難認妥適。　　
四、綜上，執行檢察官於111年度執字第1432號執行事件所為否
    准受刑人易科罰金、易服社會勞動之執行命令，未事先給予
    受刑人陳述意見之機會，顯與正當法律程序保障之宗旨相違
    ，本件既有程序瑕疵而有可議之處，則聲明異議人所為聲明
    異議尚非全然無理由，本院自應將執行指揮處分撤銷，並由
    檢察官通盤考量具體個案情節另為妥適之處分。至聲明異議
    人以其懷孕須由受刑人照料等持為異議內容，究有無理由，
    應待檢察官告知受刑人陳述意見時，自行向檢察官陳述，由
    檢察官本其裁量重為決定得否易科罰金，併此敘明。
五、依刑事訴訟法第486條，裁定如主文。
中　　華　　民　　國　　111 　年　　6 　　月　　7 　　日
                  刑事第八庭  法　官  盧伯璋
上列正本證明與原本無異。
如不服本裁定，應於裁定送達後5日內向本院提出抗告狀（應附
繕本）。　　　　　　　　　
中　　華　　民　　國　　111 　年　　6 　　月　　7 　　日
                              書記官  曹瓊文